【裁判字號】    97,交聲,692
【裁判日期】    970828
【裁判案由】    聲明異議
【裁判全文】
臺灣彰化地方法院交通事件裁定         97年度交聲字第692號
原處分機關  交通部公路總局臺中區監理所彰化監理站
異  議  人
即受處分人  甲○○
上列受處分人因違反道路交通管理處罰條例案件，對於交通部公
路總局臺中區監理所彰化監理站民國97年4 月17日所為之處分（
原裁決書字號：彰監四字第裁64-IA0000000號）聲明異議，本院
裁定如下：
    主  文
原處分撤銷。
甲○○汽車駕駛人，駕駛汽車行車速度，超過規定之最高時速六
十公里以上，未滿八十公里，處罰鍰新臺幣貳萬元，並吊扣該汽
車牌照個月，應接受道路交通安全講習，並記違規點數點。
    理  由
一、原處分意旨略以：異議人即受處分人甲○○駕駛車牌號碼99
    91-LK 號自用一般小客車，於民國96年7 月27日凌晨1 時57
    分在彰化縣社頭鄉縣道141 線6 公里處，有「行車速度，超
    過規定之最高時速60公里以上未滿80公里」之違規，爰依道
    路交通管理處罰條例第43條第1 項第2 款、第5 項前段規定
    ，裁處受處分人罰鍰新臺幣（下同）2 萬元，施以道路交通
    安全講習，並依同條例第63條第1 項第3 款計違規點數3 點
    。
二、異議理由略以：因固定式拍照無統一規格，且無定期校驗，
    對此次測得時速有爭議，請重新審核，且本件罰款過重，爰
    聲明異議等語。
三、按汽車駕駛人，駕駛汽車行車速度，超過規定之最高時速60
    公里以上，處6,000 元以上2 萬4,000 元以下罰鍰，並當場
    禁止其駕駛，及吊扣該汽車牌照3 個月，應接受道路交通安
    全講習，並記違規點數3 點，道路交通管理處罰條例第43條
    第1 項第2 款、第4 項前段、第5 項、同條例第63條第1 項
    第3 款規定甚明。
四、經查：
  (一)異議人所有之上揭車牌號碼9991-LK 號自用一般小客車，於
    上揭時間，在彰化縣社頭鄉縣道141 線6.6 公里處，經以雷
    達測速儀測定其行車速度為時速128 公里，超過該處速限時
    速60公里達68公里等情，有採證照片1 張附卷可憑。異議人
    雖以前詞置辯，惟觀諸該採證照片，上開車輛確為測速儀之
    測速標的，清晰可辨；且雷達測速儀係由經濟部公告列為應
    檢定度量衡器之項目，須檢定合格始可使用，而本件執行自
    動測速照相之儀器（合格證號J0GA0000000 號），係由經濟
    部標準檢驗局於95年9 月14日檢定合格，其有效期限至96年
    9 月，有經濟部標準檢驗局95年9 月30日雷射測速儀檢定合
    格證書1 紙在卷可憑，足認該測速儀之準確性、合格性，均
    無疑義。本件違規採證時間在該測速儀檢定有效期限內，實
    無因儀器因素而誤測之可能，該自動測速照相儀器所測得違
    規之採證數值即具公信力，自可作為執法採證之依據，異議
    人以此質疑舉發正確性，實屬無據。從而，異議人所有之車
    輛之駕駛人確有於上揭時、地，駕駛上開車輛超過規定最高
    速限達60公里以上、未滿80公里之違規，洵堪認定。
  (二)按汽車駕駛人行為經以科學儀器取得證據資料證明其行為違
    規者，得以汽車所有人為被通知人製單逕行舉發；受舉發違
    反道路交通管理事件之受處罰人，認為受舉發之違規行為應
    歸責他人者，應於舉發違反道路交通管理事件通知單應到案
    日期前，檢附相關證據及應歸責人相關證明文件，向處罰機
    關告知應歸責人，處罰機關應即另行通知應歸責人到案依法
    處理。逾期未依規定辦理者，仍依本條例各該違反條款規定
    處罰；依本條例規定逕行舉發之案件，推定受逕行舉發人有
    過失，道路交通管理處罰條例第7 條之2 第1 項第7 款、第
    4 項、第85條第1 項、第4 項分別定有明文。異議人所有之
    上揭車輛，於上揭時、地有上述違規情事，經彰化縣警察局
    以汽車所有人即異議人為通知人製單逕行舉發等情，有採證
    照片及高雄市政府警察局舉發違反道路交通管理事件通知單
    附卷可查，本件異議人所有車輛之駕駛人之違規事實，已堪
    予認定。原舉發機關以科學儀器採證，逕行舉發車輛所有人
    即異議人，依照前開法條規定，其舉發程序與法並無不符。
    該舉發通知單並於應到案日期96年9 月9 日前之96年8 月13
    日合法送達於異議人住所，惟異議人迄至本院訊問程序時，
    始到庭陳稱該車係其子所駕駛，而未依前載道路交通管理處
    罰條例第85條第1 項前段之規定，於應到案日期前檢附相關
    證據及應歸責人相關證明文件，向處罰機關告知應歸責人，
    依同條第4 項及第1 項後段規定，前揭違規仍應推定異議人
    有過失，並應依相關規定處罰異議人。且異議人並未依限到
    案接受裁決，原處分機關依道路交通管理處罰條例第43條第
    1 項第2 款、第5 項之規定，裁處受處分人罰鍰2 萬元，施
    以道路交通安全講習，並依同條例第63條第1 項第3 款規定
    記違規點數3 點，並無不當。
  (三)再依道路交通管理處罰條例第89條規定，法院受理有關交通
    事件，準用刑事訴訟法之規定，且依刑事訴訟法第370 條前
    段規定：「由被告上訴或為被告利益而上訴者，第二審法院
    不得諭知較重於原審判決之刑」，即所謂「不利益變更禁止
    原則」，惟該原則僅限於原判決適用法條並無不當時始有其
    適用，苟原判決有適用法條不當之情形時，第二審法院即得
    撤銷原判決，另為適法之判決而諭知較重原審之刑，此參諸
    刑事訴訟法第370 條後段自明。再依道路交通案件處理辦法
    第20條規定：「交通法庭認為聲明異議有理由或聲明異議雖
    無理由，而原處分不當或違法者，應以裁定將原處分經聲明
    異議部分撤銷，並自為裁定。」觀之，足徵原裁決機關之處
    分如有不當或違法時，交通法庭自應撤銷原處分，另為適法
    之裁定。本件異議人前揭違規事實明確，原處分機關為上揭
    處罰，於法雖無不合，然異議人既有道路交通管理處罰條例
    第43條第1 項第2 款之違規，原處分漏未依同條例第43條第
    4 項前段規定，諭知吊扣汽車牌照3 個月，即有違誤之處，
    從而異議人之異議雖無理由，然原處分既有前開瑕疵可指，
    自應由本院依道路交通案件處理辦法第20條前段規定，撤銷
    原處分，並依法自為裁定如主文第2 項所示。
據上論斷，應依道路交通案件處理辦法第20條，裁定如主文。
中    華    民    國    97    年    8     月    28    日
                  交通法庭  法  官  楊舒嵐
以上正本證明與原本無異。
如不服本裁定，應於裁定送達後五日內向本院提出抗告狀 (須附
抗告狀繕本 )。
中    華    民    國    97    年    8     月    28    日
                            書記官  張木松


司法院資訊處製作；財團法人民間司法改革基金會備份。
